【裁判字號】    96,交聲,2001
【裁判日期】    970114
【裁判案由】    交管條例聲異
【裁判全文】
臺灣板橋地方法院交通事件裁定       96年度交聲字第2001號
原處分機關  交通部公路總局臺北區監理所板橋監理站
異  議  人
即受處分人  甲○○
上列異議人因違反道路交通管理處罰條例案件，對於交通部公路
總局臺北區監理所板橋監理站中華民國九十六年十一月二十日以
板監裁字第裁四一─Ｃ00000000號違反道路交通管理事
件裁決書所為之裁決處分（原舉發案號：臺北縣政府警察局九十
六年三月三十一日北縣警交字第Ｃ00000000號）不服，
聲明異議，本院裁定如下：
    主  文
異議駁回。
    理  由
一、原處分意旨略以：異議人即受處分人甲○○於民國九十六年
    三月三十一日晚間十一時二十三分許，騎乘車號ＧＢＱ─八
    二一號重型機車，在臺北縣板橋市○○路一巷口，因「闖紅
    燈（左轉）」之違規事實，經警攔停舉發，乃依道路交通管
    理處罰條例第五十三條第一項之規定、第六十三條第一項第
    三款之規定，裁處罰鍰新臺幣（下同）四千五百元，並記違
    規點數三點。異議人則以：伊當時請求員警於舉發通知單上
    註明行進方向是由北門街左轉中正路，但因警員字跡潦草，
    多處塗改，且語意不清，為免日後申訴之困擾，伊請求員警
    重寫舉發通知單，但為員警所拒絕，所以伊拒絕簽收該通知
    單，員警當時則回答不簽名也要受罰，但絕未告知應到案時
    間及處所，伊後來也沒有收到該通知單，所以不該受到科處
    延期繳納罰鍰之處罰云云。
二、按汽車駕駛人，行經有燈光號誌管制之交岔路口闖紅燈者，
    處一千八百元以上五千四百元以下罰鍰；汽車駕駛人有第五
    十三條情形者，除依原條款處罰鍰外，記違規點數三點，道
    路交通管理處罰條例第五十三條第一項、第六十三條第一項
    第三款分別定有明文規定。又違反道路交通管理事件統一裁
    罰基準及處理細則第十一條第一項第一款規定：「當場舉發
    者，應填記駕駛人或行為人姓名、性別、出生年月日、地址
    、身分證統一編號及車主姓名、地址、車牌號碼、車輛種類
    。被查獲之駕駛人或行為人為受處分人時，應於填記通知單
    後將通知聯交付該駕駛人或行為人簽名或蓋章收受之；拒絕
    簽章者，仍應將通知聯交付該駕駛人或行為人收受，並記明
    其事由及交付之時間；拒絕收受者，應告知其應到案時間及
    處所，並記明事由與告知事項，視為已收受。」
三、經查，異議人甲○○於本院調查時固坦承其於上開時地，騎
    乘車號ＧＢＱ─八二一號重型機車紅燈左轉時經警攔停舉發
    之事實，但辯稱：警員舉發時並未向伊告知應到案時間及處
    所云云。惟異議人於上開時地騎乘機車闖紅燈由板橋市○○
    街左轉中正路一巷口為警攔停舉發時，因異議人拒絕簽收舉
    發通知單，警員告知其應到案時間及處所並在舉發通知單上
    記明事由與告知事項等情，業據證人即舉發警員曾致熙於本
    院調查時到庭證稱：伊當時請異議人出示證件，並填單告發
    完後，伊要異議人在通知單上簽名，並告知異議人十五日內
    到郵局劃撥就可以了，伊確定本件有向異議人告知應到案之
    日期、處所，且我們在服交通勤務，舉發交通違規時，都會
    跟違規人告知到案時間、處所，違規人如果拒簽，伊會在舉
    發通知單上註記違規當事人之相關權利及到案之日期、處所
    等語明確，並有與證人上開證述情節相符之違反道路交通管
    理事件通知單影本在卷可稽。茲證人曾致熙係在場之執行舉
    發交通違規勤務之司法警察，其到庭以具結擔保證述之真實
    性，且與異議人素不相識，又無嫌隙，顯無攀誣異議人之理
    ，自不得僅以證人為本件舉發之員警而全盤抹煞其在訴訟上
    所具有案發現場證人之資格，故其上述證言自得採為本院裁
    判之依據。又證人曾致熙自九十四年起至今，平均一星期有
    三天之交通稽查勤務等情，亦據其於本院調查時證述在卷，
    故執行交通稽查勤務為證人曾致熙之例行性業務，衡情證人
    曾致熙舉發交通違規時，應會時常遭遇違規駕駛人拒絕簽收
    舉發通知單之情形，故當違規駕駛人拒絕簽收舉發通知單時
    ，警員告知其應到案時間及處所，即屬證人曾致熙之例行性
    事務，況證人曾致熙本件舉發時並有於違反道路交通管理事
    件通知單上記明異議人「拒收」及「已告知駕駛人權利義務
    ，並到案日期、處所」等語，此觀諸上開通知單影本自明，
    復參以本件並無證據證明證人曾致熙就上開違反道路交通管
    理事件通知單有何故意不實記載之情形，則證人曾致熙證稱
    本件舉發時確實有告知違規駕駛人應到案之時間、處所等語
    ，自堪以採信，足認證人曾致熙本件舉發時已依首開「違反
    道路交通管理事件統一裁罰基準及處理細則」之規定辦理，
    應認視為異議人於舉發時已經收受本件違反道路交通管理事
    件通知單，是異議人上開所辯情詞，尚難採信。
四、綜上所述，異議人確於前揭時、地騎乘上開重型機車有左轉
    闖紅燈之違規行為，洵堪認定。又異議人於警員舉發時拒絕
    簽收本件舉發通知單，但經警員告知到案日期、處所，並於
    於該通知單上記明「拒收」、「已告知駕駛人權利義務，並
    到案日期、處所」等語，則依首開違反道路交通管理事件統
    一裁罰標準及處理細則第十一條第一項一款之規定，視為異
    議人已收受上開通知單，業如前述。從而，原處分機關援引
    上揭規定，及參酌違反道路交通管理事件統一裁罰基準表之
    規定，裁處異議人罰鍰四千五百元，並記違規點數三點，無
    何違誤，量罰亦無不當，自應予維持，本件異議為無理由，
    應予駁回。
據上論斷，應依道路交通管理處罰條例第八十七條第二項，道路
交通案件處理辦法第十九條，裁定如主文。
中    華    民    國    97    年    1     月    14    日
                      交通法庭 法  官   楊 志 雄
以上正本證明與原本無異
如不服本裁定應於送達後5日內向本院提出抗告狀
                               書記官   陳 春 銘
中    華    民    國    97    年    1     月    14    日


司法院資訊處製作；財團法人民間司法改革基金會備份。
